最高法院民事裁定                                八十六年度台抗字第四二一號
    再 抗告 人  裕龍建設股份有限公司
    法定代理人  陳允恭
    代  理  人  賈俊益律師
右再抗告人因與甲○等間聲請拍賣抵押物事件，對於中華民國八十六年六月三十日台
灣高等法院裁定(八十六年度抗字第一六七○號），提起再抗告，本院裁定如左：
    主  文
再抗告駁回。
再抗告程序費用由再抗告人負擔。
    理  由
按抵押權人聲請拍賣抵押物，在一般抵押，固必先有被擔保之債權存在，而後抵押權
始得成立，故衹須抵押權已經登記，且登記之債權已屆清償期而未受清償，法院即得
准許之。惟最高限額抵押，抵押權成立時，可不必先有債權存在，縱經抵押權登記，
因未登記已有被擔保之債權存在，如債務人或抵押人否認先已有債權存在，或於抵押
權成立後，曾有債權發生，而從抵押權人提出之其他文件為形式上之審查，又不能明
瞭是否有債權存在時，法院自無由准許拍賣抵押物。原法院以：再抗告人主張伊於民
國八十五年二月十六日與相對人訂立協議書於坐落台北縣永和市○○段三六一、三六
四地號土地（下稱系爭土地）上合建房屋，依該協議書之約定，相對人應提供系爭土
地設定最高限額新台幣（下同）二億二千五百萬元之抵押權予伊，以保障伊之出資，
並已辦竣抵押權設定登記。詎系爭土地嗣遭他債權人台新銀行聲請台灣板橋地方法院
（下稱板橋地院）拍賣，依系爭抵押權設定契約其他事項之約定，相對人已屬違約，
應連帶賠償伊三億三千五百四十萬零八千零四十元之損害等情，雖據提出抵押權設定
契約書，他項權利證明，土地及建物登記簿謄本為證。惟相對人否認有此擔保債權之
存在，並抗辯：因再抗告人違約將其上建物之起造人名義全部變更為其名義，嗣後又
拒絕協同伊辦理銀行換約手續，致被台新銀行聲請拍賣抵押物，伊無違約，所稱之債
權尚未發生等語。查依再抗告人提出之上開文件，為形式上之審查，尚不能證明再抗
告人確已有其所主張之擔保債權存在，相對人對之亦有爭執，依首揭說明，在再抗告
人提起確認之訴獲得勝訴確定判決前，法院尚不得為許可拍賣抵押物之裁定。板橋地
院遽以八十六年度拍字第一五八六號裁定准許拍賣抵押物，尚有未合，爰廢棄該裁定
，命該法院更為裁定，經核於法並無違誤。再抗告論旨，指摘原裁定不當，求予廢棄
，非有理由。
據上論結，本件再抗告為無理由，依非訟事件法第二十八條、第八條第二項，民事訴
訟法第四百九十二條第一項、第九十五條、第七十八條裁定如主文。
中      華      民      國    八十六    年      八      月    二十一    日
                              最高法院民事第四庭
                                  審判長法官  林  奇  福
                                        法官  許  朝  雄
                                        法官  曾  煌  圳
                                        法官  陳  國  禎
                                        法官  許  澍  林
      右正本證明與原本無異
                                              書  記  官
中      華      民      國    八十六    年      八      月    二十二    日
